# 请教：陈版关于投资成本和代偿债务的处理

提问人：www 学习 时间：2019-02-13 07:25:32
陈老师：
您好：
A公司向 C 公司收购其持有的 B公司 100%股权，假设 B公司的债务全部为 B公司向其原股东 C公司的借款 2 亿元，按A 公司与C 公司之间签订的股权转让协议约定，A 公司按评估价值确认标的资产的交易价格，并由 A公司代B 公司偿还 2 亿元 C公司的借款，交易总金额为标的资产的交易价格 + 代为偿还的借款 2 亿元，那么请问陈老师：
（ 1 ）计入长期股权投资的成本是否应该为 “标的资产的交易价格 + 代为偿还的借款 2 亿元” 即支付的交易对价和承担的债务作为长投的成本？
（ 2 ）如果是那么对于被收购单位 B 公司该如何处理？如果 A 不需要B 以后偿还，是否需要在协议中注明代为偿还后无需 B 偿还，B才可以将 2 亿元债务转入资本公积？或者 A 计划收购成功直接债转股那么也需要在协议中约定，完成后 B 才能将其计入实收资本或股本？
（ 3 ）如果协议中无任何关于 A 代 B 偿还债务后如何处理的约定，只是明确了交易总金额为 “标的资产的交易价格 + 代为偿还的借款 2 亿元”，是否对于 B而言只是将债权人变更为 A，其他无变化，而对于A 而言，A仍然需要将本次代 B 偿还的债务计入长投，但是 A会因为此次收购 B 公司增加 2 亿元商誉（假设此处无其他公允价值调整，标的资产的交易对价既是 B 的账面净资产）？感谢陈老师！

回答人：chenyiwei
要首先明确：A 公司代B 公司偿还 2 亿元 C 公司的借款，这部分代偿款项，A 是否还会要求 B 公司偿还？对于这一点，应当有明确的书面协议予以明确，不论是A、B、C之间的三方协议，还是由 A、B 单独签订协议明确。
1 、如果日后A 不再要求 B 公司偿还，则B 公司应将 A 公司代偿的债务转入资本公积，相应地，A 将代偿债款项计入对 B 的投资成本。
2 、如果日后 A要求 B 偿还的，则 B公司应将 A 公司代偿的债务从原先对原股东C 的负债调整为对 A公司的负债，A公司相应将代偿债款项确认为一项对 B的债权，不计入对 B的合并成本。
A、B 对此问题的账务处理是对称的。因此，如果协议中无任何关于A 代B偿还债务后如何处理的约定，则应要求 A、B对此问题进一步明确，据此进行账务处理。如果约定不明，则双方暂按上述 2 处理，到后续确定豁免后再双方同步调整为 1 中的处理方式。